【裁判字號】    95,台上,5613
【裁判日期】    951013
【裁判案由】    違反毒品危害防制條例
【裁判全文】
最高法院刑事判決            九十五年度台上字第五六一三號
上  訴  人  甲○○（原名許志宏）
上列上訴人因違反毒品危害防制條例案件，不服台灣高等法院台
中分院中華民國九十五年七月三十一日第二審判決（九十五年度
上訴字第二二四號，起訴案號：台灣彰化地方法院檢察署九十三
年度偵字第六○三○號），提起上訴，本院判決如下：
    主  文
原判決撤銷，發回台灣高等法院台中分院。
    理  由
本件原判決認定：上訴人甲○○明知海洛因係屬毒品危害防制條
例第二條第二項第一款所列管之第一級毒品，不得非法持有、販
賣，竟基於共同販賣第一級毒品海洛因之犯意，及另基於轉讓第
一級毒品海洛因之概括犯意，先後為下列犯行：販賣第一級毒品
海洛因部分：緣有林育豪於民國九十三年八月初某日，以其所有
之0000－000000號行動電話，撥打上訴人所持用之0
000－000000號行動電話，要向上訴人聯絡購買第一級
毒品海洛因，並與上訴人相約至彰化縣北斗鎮光和保齡球館前面
會面。其後，上訴人乃與真實姓名年籍不詳、自稱「李遇得」之
成年男子共同基於販賣第一級毒品海洛因以營利之犯意聯絡及行
為分擔，由「李遇得」提供販入價格低於新台幣（下同）一千元
之海洛因一包，經由上訴人轉交賣給林育豪，並向林育豪收取上
開海洛因之賣價一千元，再轉交給「李遇得」，此部分共同販賣
第一級毒品海洛因計得款一千元。轉讓第一級毒品海洛因部分：
上訴人基於轉讓第一級毒品海洛因之概括犯意，先於九十三年七
月十八日上午，當林育豪以其所有之0000000000號行
動電話，撥打上訴人所持用之0000000000號行動電話
，二人相約至彰化縣北斗鎮河濱公園見面後，上訴人遂將價值約
為五百元之第一級毒品海洛因捲於一支香菸中，無償轉讓給林育
豪施用一次，林育豪並將上開含有海洛因之捲煙一支當場施用完
畢。又上訴人知悉友人林宗億、鄭智文亦有施用第一級毒品海洛
因之惡習，乃承上轉讓第一級毒品海洛因之概括犯意，於九十三
年八月十二日下午三時偕同林宗億、鄭智文及鄭智文之女友徐瑛
蓮共四人，投宿於彰化縣埤頭鄉○○村○○路二三二號「好萊屋
汽車旅館」之後，於上開「好萊屋汽車旅館」房間內，將其摻有
海洛因之香菸，先後供給林宗億、鄭智文二人施用解癮，而以此
方式分別轉讓第一級毒品海洛因給林宗億、鄭智文二人施用。嗣
因南投縣警察局中興分局警員接獲他人檢舉上訴人有販賣毒品，
乃於九十三年八月十三日晚上前往上開「好萊屋汽車旅館」埋伏
，並因透過監視器觀察上訴人舉止有異，乃於九十三年八月十三
日晚上十時許，在好萊屋汽車旅館大門口攔阻上訴人所駕駛車牌
號碼為ＫＹ－八九五五號之自小客車，後並經上訴人同意警方搜
索其身體、上開車輛及其所投住之二○六號房間，而經警在上開
房間內扣得上訴人所有供施用之第一級毒品海洛因二十一包（淨
重一四．七七公克）、上訴人所有且供其分裝第一、二級毒品所
用如原判決附表一所示之物，以及上訴人所有且供其施用之安非
他命兩包（含袋重量共計四．四公克），另又扣得上訴人所有並
供上開販賣海洛因聯絡使用之行動電話一支（內含門號0000
－000000號ＳＩＭ卡一張，門號使用者為黃宜恭，另查扣
與本案犯罪無關之0000－000000號行動電話一支）等
情。因而撤銷第一審關於連續轉讓第一級毒品部分之科刑判決，
改判仍論處上訴人連續轉讓第一級毒品罪刑；及維持第一審論處
上訴人共同販賣第一級毒品罪刑之判決，駁回上訴人此部分在第
二審之上訴。固非無見。
惟查：(一)判決所載理由矛盾者，其判決當然違背法令。刑事訴訟
法第三百七十九條第十四款定有明文。本件原判決於理由五說明
：「扣案之白色粉末二十一包，經送往法務部調查局鑑定結果，
確屬第一級毒品海洛因（合計淨重一四．七七公克，純度二七．
○二％，純質淨重三．九九公克）無訛，有該局九十三年九月二
十四日調科壹字第一四○○一○五九三號鑑定通知書一紙在卷可
參，足見被告（按指上訴人）上開自白與事實相符。被告此部分
轉讓第一級毒品海洛因之犯罪事實，事證明確」云云，顯係將扣
案第一級毒品海洛因二十一包資為論斷上訴人轉讓第一級毒品之
證據之一。然卻於理由六之（五）另認：「本院既未認定上開扣
案之第一、二級毒品，係被告為上開經論罪科刑之犯行而持有，
尚無從於本案為沒收銷燬之宣告」云云，顯有判決理由矛盾及不
適用法則之違背法令。(二)證據之證明力，雖得由法院以自由判斷
，然此項自由判斷職權之行使，須不違背一般經驗之法則。本件
依檢察官起訴書所示，於證據並所犯法條證據清單編號八、九明
載：「扣案毒品第一級毒品海洛因二十一包、調製用不明粉末四
包及照片二十五張。扣案電子磅秤、分裝袋、及分裝毒品用之勺
子、湯匙、剪刀等物」，其待證事實為「被告犯罪全般事實（按
應係指起訴書所載之販賣第一級毒品及轉讓第一級毒品）」，甚
為明確。乃原判決竟於理由六之（五）認：「扣案之第一級毒品
海洛因二十一包（淨重一四．七七公克），被告辯稱此係供己施
用之毒品，就此部分，起訴書亦未指訴此係被告為供販賣營利之
目的而持有之毒品」云云，顯然有誤。且原判決既認上訴人成立
販賣第一級毒品及轉讓第一級毒品罪名，卻又認同時查獲之第一
級毒品海洛因二十一包及原判決附表一所示之電子磅秤、分裝袋
等工具與本件犯行無關云云，其所持之見解難認與經驗法則無違
。以上或為上訴意旨所指摘，或為本院得依職權調查之事項，應
認原判決有撤銷發回更審之原因。又原判決不另諭知無罪部分，
基於審判不可分原則，併予發回。
據上論結，應依刑事訴訟法第三百九十七條、第四百零一條，判
決如主文。
中    華    民    國  九十五  年    十    月   十三   日
                      最高法院刑事第十庭
                          審判長法官  洪  清  江
                                法官  石  木  欽
                                法官  李  伯  道
                                法官  林  勤  純
                                法官  陳  晴  教
      本件正本證明與原本無異
                                      書  記  官
中    華    民    國  九十五  年    十    月  二十三  日
                                                     m


司法院資訊處製作；財團法人民間司法改革基金會備份。
